臺灣彰化地方法院刑事判決　　　　　　　 96年度訴字第894號
公　訴　人　臺灣彰化地方法院檢察署檢察官
被　　　告　甲○○
上列被告因違反毒品危害防制條例案件，經檢察官提起公訴（96
年度毒偵字第1223號），本院以簡式審判程序判決如下：
    主  文
甲○○施用第一級毒品，處有期徒刑肆月，如易科罰金，以新臺
幣壹仟元折算壹日；又施用第二級毒品，處有期徒刑月，如易
科罰金，以新臺幣壹仟元折算壹日。應執行有期徒刑陸月，如易
科罰金，以新臺幣壹仟元折算壹日。
    犯罪事實及理由
一、犯罪事實部分：
    甲○○前曾於民國94年間，因施用毒品案件，經本院以94年
    度毒聲字第915 號裁定，送觀察、勒戒後，認無繼續施用毒
    品之傾向，於95年1 月24日執行完畢釋放。詎其仍不知悔改
    ，於觀察勒戒執行完畢5 年內，復基於施用第一級毒品海洛
    因之犯意，於96年2 月22日上午10時許，在其位於彰化縣花
    壇鄉○○村○○街294 號住處內，以將海洛因摻水置於其所
    有針筒內注射方式（該針筒業已丟棄），施用第一級毒品海
    洛因1 次。其另行基於施用第二級毒品甲基安非他命之犯意
    ，於96年2 月19日下午3 時許，亦在其上址住處，以將甲基
    安非他命置於其所有玻璃器內燒烤吸煙方式（該玻璃器業已
    丟棄），施用第二級毒品甲基安非他命1 次。嗣於96年2 月
    22日，甲○○因涉嫌竊盜案件經警查獲，甲○○即於有偵查
    權限之機關發覺其有前開施用海洛因犯行前，主動向司法警
    察坦承曾於上開時、地施用第一級毒品海洛因1 次，並接受
    裁判，而經警對其採尿送驗後，除呈嗎啡陽性反應外，另呈
    現被告未自首之施用之甲基安非他命陽性反應，而查知上情
    。
二、被告甲○○於本院準備程序中，就上揭犯罪事實均為有罪之
    陳述，且所犯係死刑、無期徒刑、最輕本刑為3 年以上有期
    徒刑以外之罪，經本院合議庭依刑事訴訟法第273 條之1第1
    項之規定，裁定由受命法官1 人獨任進行簡式審判程序。
三、本案證據：
    (一)彰化縣警察局彰化分局96年2 月22日委託檢驗尿液代號與
      真實姓名對照認證單1紙（見警卷）。
    (二)詮昕科技股份有限公司96年4 月4 日濫用藥物尿液檢驗報
      告1紙（見毒偵卷第9頁）。
    (三)96年2月22日警詢筆錄1份。
    (四)被告於本院之自白。
    (五)臺灣高等法院被告前案紀錄表。
四、臺灣彰化地方法院檢察署96年度毒偵字第2280號移送併案意
    旨略以：被告於96年4 月7 日下午3 時許，在其位於彰化縣
    花壇鄉○○村○○街294 號住處，施用第一級毒品海洛因 1
    次，因認被告此部分施用第一級毒品，與前開經檢察官起訴
    部分，有集合犯關係，而涉有毒品危害防制條例第10條第 1
    項之罪嫌。惟按海洛因屬中樞神經抑制劑，使用者固會對其
    產生生理及心理之依賴性，惟施用者是否因而對海洛因習慣
    成癮，仍應視施用者之施用劑量、施用頻率及個人耐藥性等
    因素而定。本件被告縱有反覆施用之情形，然其是否業已施
    用毒品成癮或有施用毒品之習慣，卷內並無相關資料足以佐
    證，是尚難認被告經本院判決有罪之於96年2 月22日上午10
    時施用第一級毒品海洛因之犯行，與併案部分犯行間，有何
    包括一罪關係；況我國刑法第56條有關連續犯之規定，業於
    94 年2月2 日修正公布刪除，並自95年7 月1 日起生效施行
    ，而依新法對於具有反覆實施犯罪模式之對應處置，除合於
    「接續犯」或「包括一罪」之情形外，則僅能依「數罪併罰
    」之規定個別處斷。又依最高法院86年度臺上字第3295號判
    例意旨，數行為於同時同地或密切接近之時地實施，侵害同
    一之法益，各行為之獨立性極為薄弱，依一般社會健全觀念
    ，在時間差距上，難以強行分開，在刑法評價上，以視為數
    個舉動之接續施行，合為包括之一行為予以評價，較為合理
    ，方屬接續犯之範疇，足見「接續犯」之成立，係以時、空
    密接性為前提要件，即透過對於同一法益之同種類侵害行為
    繼續不間斷之實行，業已稀釋個別行為之獨立性，致使刑法
    評價時將之視為單一、整體之犯罪行為，以符合社會一般人
    對於行為概念之認知，並與行為人之犯罪目的相互結合；至
    於學理上「包括一罪」概念中，與施用毒品之犯罪型態較有
    關聯者，應屬「集合犯」之態樣，此即依一般社會通念，特
    定犯罪行為具有反覆實施之特性，立法者於制定刑罰法律之
    初，亦已認知該種行為類型之反覆性，而有意藉由法條中客
    觀構成要件之行為要素，涵括上開具有反覆實施特性之數個
    犯罪行為，仍僅接受一次刑法之評價為已足。然施用毒品之
    犯罪類型，或為零星偶一之施用，或為長期不間斷的反覆施
    用，均有其可能性，是自難認立法者於制定刑罰法律之初始
    ，即已認知施用毒品行為必屬具反覆性之犯罪，且有意藉由
    法條中客觀構成要件之行為要素，涵括上開具有反覆實施特
    性之數個犯罪行為。況實務上最高法院歷來僅將專以觸犯該
    等法條之罪，為其日常生活之職業者之常業犯，認為其性質
    上屬多數行為之集合犯，在法律上將之擬制為一罪（即學理
    上稱之實質上一罪，最高法院92年度臺上字5115號判決、92
    年度臺上字第4959號判決、93年度臺上字第3609號判決、94
    年度臺上字第4567號判決意旨參照）。而本次刑法修正既依
    據「刑罰公平原則」之考量，刪除有關「連續犯」之規定，
    並將含有連續犯性質之「常業犯」一併全數刪除（參見刑法
    修正草案總說明），因此，多次施用毒品犯罪之行為，則應
    回歸一般刑法上行為單、複數之認定，而予論罪科刑，較稱
    妥適。另於修正刪除「連續犯」前，如係屬連續犯之裁判上
    一罪，尚得依修正刪除前刑法第56條規定「加重其刑至二分
    之一」，然若將刪除「連續犯」之法律適用一概逃至「接續
    犯」，則依舊法連續犯之施用毒品尚得加重其刑至二分之一
    ，如修法後僅改論以「接續犯」反不得依法加重其刑，此不
    僅論罪科刑失當，更明顯與本次修法之意旨及精神相違。查
    被告於96年2 月22日上午10時施用第一級毒品海洛因後，於
    事隔1 月餘之4 月7 日，始再度施用第一級毒品海洛因，被
    告2 次施用第一級毒品海洛因期間顯有相當間隔，尚難當然
    認已成癮，應僅係偶然為之，要難論以屬「接續犯」或「集
    合犯」之一罪關係，從而，難認併辦部分與本案經論罪科刑
    部分，有何裁判上一罪或實質上一罪之關係，本院自無從併
    予審理，應退由檢察官另為妥適處理，併此敘明。
五、應依刑事訴訟法第273 條之1 第1 項、第299 條第1 項前段
    、第310 條之2 、第454 條第1 項，毒品危害防制條例第10
    條第1 項、第2 項，刑法第11條前段、第62條前段、第41條
    第1 項前段、第51條第5款，判決如主文。
六、如不服本判決，應於判決送達後10日內，向本院提出上訴狀
    （須附繕本），上訴於臺灣高等法院臺中分院。
本案經檢察官吳宗達到庭執行職務。
中　　華　　民　　國　　96　　年　　7 　　月　　13　　日
                  刑事第五庭    法  官  簡婉倫
以上正本證明與原本無異。
如不服本判決應於收受本判決後十日內向本院提出上訴書狀，其
未敘述上訴理由者，並得於提起上訴後十日內向本院補提理由書
狀（均須按他造當事人之人數附繕本）「切勿逕送上級法院」。
中　　華　　民　　國　　96　　年　　7 　　月　　13　　日
                                書記官
附錄本案論罪科刑法條
毒品危害防制條例第10條第1項
施用第一級毒品者，處 6 月以上 5 年以下有期徒刑。
